臺灣臺北地方法院民事裁定
111年度北簡字第16692號
原      告  中國信託商業銀行股份有限公司

法定代理人  利明献


被      告  陳魁元律師（即被繼承人楊貴全之遺產管理人）
上列當事人間請求給付簽帳卡消費款事件，本院裁定如下：
    主  文
本件移送臺灣高雄地方法院。
    理  由
一、按當事人得以合意定第一審管轄法院；第24條之合意管轄，
    如當事人之一造為法人或商人，依其預定用於同類契約之條
    款而成立，按其情形顯失公平者，他造於為本案之言詞辯論
    前，得聲請移送於其管轄法院，民事訴訟法第24條第1項前
    段、第28條第2項前段分別定有明文。考其立法意旨，在於
    當事人之一造為法人或商人時，通常占有經濟上之強勢地位
    ，如因契約涉訟而須赴被告之住、居所地應訴，無論在組織
    及人員編制上，均尚難稱有重大不便。如法人或商人以預定
    用於同類契約之債務履行地或合意管轄條款，與非法人或商
    人之他造訂立契約時，他造就此類條款表面上雖有締約與否
    之自由，實際上幾無磋商或變更之餘地，則一旦因該契約涉
    訟，他造即必須遠赴法人或商人以定型化契約所預定之法院
    應訴，在考量應訴之不便，且多所勞費等程序上不利益之情
    況下，經濟上弱勢者往往被迫放棄應訴之機會，如此不僅顯
    失公平，並某程度侵害經濟上弱勢者在憲法上所保障之訴訟
    權，於是特別明文排除合意管轄規定之適用，俾在不影響當
    事人程序利益及浪費訴訟資源之情況下，賦予非法人或商人
    之他造於為本案之言詞辯論前，得聲請移送於其管轄法院之
    權利。因此，在無其他特別審判籍管轄法院之適用時，法院
    受理此種移轉管轄之聲請，自應依民事訴訟法第1條「以原
    就被」原則定管轄法院。
二、本件原告固主張依被繼承人楊貴全申請信用卡之信用卡約定
    條款，以本院為合意管轄之法院，而向本院請求被告給付簽
    帳卡消費款等語。惟查被繼承人楊貴全生前最後住所在高雄
    市三民區，其遺產管理人陳魁元律師即被告住所地在高雄市
    前金區，有楊貴全除戶謄本及被告移轉管轄聲請狀在卷可稽
    。被告於為本案之言詞辯論前，具狀主張上開約定條款顯失
    公平，並聲請將本件移送至臺灣高雄地方法院管轄，參酌本
    件楊貴全與原告所訂立之信用卡約定條款性質，既屬企業經
    營者之原告所預定用於同類契約之定型化契約，個別、不特
    定之消費者在締約當時，自難有磋商或修改之權利，另考量
    楊貴全生前住所及被告之住所地均在高雄市，復無其他證據
    可資認定以本院為合意管轄法院之有利理由，從而，上述有
    關以本院為合意管轄法院之契約條款，對被告而言顯失公平
    ，依前揭說明，被告之聲請應有理由，本件應排除合意管轄
    法院之適用，爰依本法第1條第1項之規定，移送被告住所地
    之臺灣高雄地方法院管轄。
三、依民事訴訟法第28條第2項，裁定如主文。
中　　華　　民　　國　　111 　年　　12　　月　　21　　日
　　　　　　　　　臺灣臺北地方法院臺北簡易庭
　　　　　　　　　　　　　　　法　官　蔡玉雪
以上正本證明與原本無異。
如不服本裁定，應於裁定送達後10日內向本庭提出抗告狀（須按
他造人數附繕本），並繳納裁判費新臺幣1,000元。
中　　華　　民　　國　　111 　年　　12　　月　　21　　日
　　　　　　　　　　　　　　　書記官　陳黎諭